【裁判字號】    92,簡,103
【裁判日期】    920627
【裁判案由】    房屋稅
【裁判全文】
高雄高等行政法院簡易判決                        九十二年度簡字第一０三號
    原      告  甲○○
    被      告  雲林縣稅捐稽徵處
    代  表  人  何一凡處長
右當事人間因房屋稅事件，原告不服雲林縣政府中華民國九十二年一月八日九二府行
法字第九二一０００００二二號訴願決定，提起行政訴訟。本院判決如左：
    主  文
原告之訴駁回。
訴訟費用由原告負擔。
    事實及理由
一、緣原告所有雲林縣元長鄉○○村○○路二之六號建物（下稱系爭房屋），經被告
    依其實際使用情形，按非住家非營業用稅率課徵，並依財政部頒訂「簡化評定房
    屋標準價格及房屋現值作業要點」第十三點之規定減五成核計現值後，課徵民國
    （下同）九十一年度房屋稅本稅新台幣（下同）六五、七四０元。原告不服，申
    經復查，未獲變更；提起訴願，亦遭決定駁回；遂提起本件行政訴訟。
二、原告起訴意旨略謂：原告為自然人獨資農場，系爭房屋為自用，非產銷班或農民
    團體所使用，應屬其產銷必備設施；又稅基應有法源依據，原告所有系爭房屋簡
    陋，故不得以函釋擴張為房屋稅課稅之法源而課徵房屋稅，核與行政程序法第一
    百七十四條之一規定不符云云，並求為判決訴願決定及原處分（含復查決定）均
    撤銷。被告則以：系爭房屋按建築使用執照申請書登載用途別為「集貨場」，依
    台灣省政府農林廳八十七年七月二十二日八七農經字第七０六三號函核准原告集
    貨場容許面積為一、０二０‧四八平方公尺，對照台灣省政府八十五年元月頒訂
    之「台灣省非都市土地容許使用執行要點及有關規定彙編」－「非都市土地農牧
    用地申請作農業、畜牧設施使用必須面積五十三平方公尺計算」，換算本案集貨
    量需達十九噸，該數量應係全體產銷班或合作農場的特定成員所共同生產及使用
    。再者，依雲林縣政府九十一年八月二十二日九一府農務字第九一０００七五八
    六九號函覆，系爭「集貨場」屬產銷班使用，與原告所稱「系爭房屋為自用，非
    產銷班或農民團體所使用」應有未符，故系爭房屋並無房屋稅條例第十五條第一
    項第六款免稅之適用。另查系爭房屋按建築使用執照，記載其構造種類為「鋼骨
    有壁」，用途別為「集貨場」，經被告至現場勘查，該棟房屋係屬簡陋房屋且空
    置未使用，乃依財政部頒訂「簡化評定房屋標準價格及房屋現值作業要點」規定
    減五成核計現值，按非住家非營業用稅率課徵房屋稅，並非無據。又依司法院釋
    字第二六七號解釋理由書：「人民有依法律納稅之義務，為憲法第十九條明定。
    所謂依法律納稅，兼指納稅及免稅之範圍，均應依法律之明文。惟法律條文適用
    時發生疑義者，主管機關自得為符合立法意旨之闡釋．．．。」意旨，是財政部
    七十五年十一月二十六日台財稅第七五七五０八八號函釋：「空置房屋，其使用
    執照所載用途為非住家用（包括營業用與非營業用）者，自七十五年七月一日起
    一律按非住家非營業用稅率課徵房屋稅。」內容，僅係對房屋稅條例所作之細節
    性、技術性規定，並未另外創設或變更法規之效力，亦未與法律規定之意旨相違
    ，自屬有據，原告前述主張自無可採等語置辯，並求為判決駁回原告之訴。
三、按「房屋稅，以附著於土地之各種房屋，及有關增加該房屋使用價值之建築物為
    課徵對象。」「私有房屋有左列情形之一者，免徵房屋稅：一、．．．六、專供
    飼養禽畜之房舍、培植農產品之溫室、稻米育苗中心作業室、人工繁殖場、抽水
    機房舍；專供農民自用之燻菸房、稻穀及茶葉烘乾機房、存放農機具倉庫及堆肥
    舍等房屋。」房屋稅條例第三條及第十五條第一項第六款定有明文。又「依房屋
    稅第十五條第一項第六款規定，專供飼養禽畜之房舍．．．准予免徵房屋稅。本
    案．．．新建簡易集貨場，供農民作鳳梨集貨使用，核非上開條例規定免稅之範
    圍，仍應依法課徵房屋稅。」亦經台灣省稅務局八十三年四月一日稅二字第八三
    二一四二八號函明釋在案。次按房屋稅稅率之適用，以房屋實際使用情形為課稅
    依據，復為房屋稅條例第五條所明定，雲林縣房屋稅稅率自治條例第二條即承諸
    此一規範意旨，自行訂定該縣之房屋稅稅率標準為：「一、營業用房屋按其現值
    課徵百分之三。二、依法登記之工廠，自有供直接生產使用之房屋，按營業用房
    屋減半徵收之。三、住家用房屋按其現值課徵百分之一點二。四、私人醫院、診
    所、自由職業事務所、補習班及人民團體等非營業用房屋按其現值課徵百分之二
    。」惟房屋空置不用者，仍應按現值依據使用執照所載用途別之稅率課稅，雲林
    縣房屋稅徵收細則第三條亦定有明文。
四、經查，本件系爭建物，依雲林縣元長鄉公所（八九）元營使字第０四八號使用執
    照之記載，系爭建物構造種類為「鋼骨有壁」，各層用途為「集貨場」，有該使
    用執照影本在卷足憑，亦為原告所不否認，足堪信實。是以，系爭建物本應按該
    建物使用執照所載用途，即按營業用稅率計徵房屋稅。惟原告迭次向被告陳情，
    主張系爭建物並非房屋稅條例第三條所定之課徵對象云云。經被告所屬北港分處
    於九十年十月二十四日赴現場勘查之結果，發現系爭建物為空置未使用之簡陋房
    屋，復有被告現場勘查照片影本附於原處分卷可稽，故被告依財政部七十五年十
    一月二十六日台財稅第七五七五０八八號函釋規定，按非住家非營業用稅率課徵
    本件房屋稅，並以系爭建物屬簡陋房屋而依財政部頒「簡化評定房屋標準價格及
    房屋現值作業要點」第十三點規定減五成核計系爭建物之房屋現值，據以課徵房
    屋稅，揆諸前揭規定，並無違誤。況被告於課徵本件房屋稅前，既已先行查明系
    爭房屋之實際使用現況，而確定系爭建物應適用較低之非住家非營業用房屋稅率
    ，且按系爭建物所應適用之單價再減五成核計其房屋現值，顯見被告原課稅處分
    ，已屬從寬認定。雖原告訴稱財政部七十五年十一月二十六日台財稅第七五七五
    ０八八號函釋規定並無法律依據，被告雲林縣稅捐稽徵處以此為本件課稅依據係
    屬違法等語，資為爭執。惟查，財政部該函釋規定內容係謂：「空置房屋，其使
    用執照所載用途為非住家（包括營業用與非營業用）者，自七十五年七月一日起
    一律按非住家非營業用稅率課徵房屋稅。」核其內容無非為財政部就執行前揭房
    屋稅條例第五條規定所作之細節性、技術性規定，並未另外創設或變更法規之效
    力，亦與法律規定之意旨無違，從而，被告援用是項函釋為本件課稅處分之依據
    ，尚無不合。
五、綜上所述，原告之主張既不可採，則被告依據系爭房屋實際使用情形，按非住家
    非營業用稅率課徵本件房屋稅，並無違誤；復查暨訴願決定遞予維持，洵無不合
    。原告起訴意旨求為撤銷訴願決定及原處分（含復查決定），為無理由，應予駁
    回。並不經言詞辯論為之。
據上論結，本件原告之訴為無理由，依行政訴訟法第二百三十三條第一項、第二百三
十六條、第一百九十五條第一項後段、第九十八條第三項前段，判決如主文。
中      華      民      國    九十二    年      六      月    二十七    日
                              高雄高等行政法院第三庭
                                          法      官   戴見草
右為正本係照原本作成。
如不服本判決，應於送達後二十日內，向本院提出上訴狀並表明上訴理由，如於本判
決宣示後送達前提起上訴者，應於判決送達後二十日內補提上訴理由書（須按他造當
事人人數附繕本）。
提起上訴應預繳送達用雙掛號郵票七份（每份三十四元）。
中      華      民      國    九十二    年      六      月    二十七    日
                                          法院書記官   嚴寶明
附註：
行政訴訟法第二百三十五條（第一項、第二項）：
對於適用簡易程序之裁判提起上訴或抗告，須經最高行政法院之許可。
前項許可，以訴訟事件所涉及之法律見解具有原則性者為限。


司法院資訊處製作；財團法人民間司法改革基金會備份。
